臺灣高等法院刑事判決　　　　　　　 100年度上易字第1614號
上　訴　人
即　被　告　鍾震霆
上列上訴人因妨害家庭案件，不服臺灣臺北地方法院100 年度易
字第549 號，中華民國100 年5 月31日第一審判決（聲請簡易判
決處刑案號：臺灣臺北地方法院檢察署100 年度偵字第2467號）
，提起上訴，本院判決如下：
    主  文
上訴駁回。
    事  實
一、賴玟瑋係陳偉英之妻，為有配偶之人，鍾震霆明知賴玟瑋為
    陳偉英之妻，為有配偶之人，且婚姻關係仍存續中，竟基於
    與賴玟瑋相姦之犯意，於民國99年7 月22日下午3 時30分許
    ，由鍾震霆駕駛車牌號碼0173-MP 號自小客車搭載賴玟瑋進
    入位在桃園縣龜山鄉○○路○ 段1433號之薇閣汽車旅館207
    號房內，與賴玟瑋發生性行為而與之相姦1 次（賴玟瑋通姦
    部分，業據原審判決公訴不受理確定）。嗣於同日下午5 時
    30分許，經陳偉英會同警方在上開房間內當場查獲鍾震霆、
    賴玟瑋共處一室，經賴玟瑋坦承上情而查知。
二、案經陳偉英訴請桃園縣政府警察局龜山分局報請臺灣桃園地
    方法院檢察署檢察官呈請臺灣高等法院檢察署檢察長令轉臺
    灣臺北地方法院檢察署檢察官聲請以簡易判決處刑，經原審
    法院認不宜以簡易判決處刑，改依通常程式審理。
    理  由
壹、證據能力部分：
一、按，被告以外之人於偵查中向檢察官所為陳述，除顯有不可
    信之情況者外，得為證據，刑事訴訟法第159 條之1 第2 項
    定有明文。查證人即賴玟瑋、陳偉英已於原審到庭作證行交
    互詰問（見原審易字卷第29至33頁），足資保障上訴人即被
    告鍾震霆之反對詰問權，且證人賴玟瑋、陳偉英於偵查中經
    具結向檢察官所為之陳述，亦非檢察官非法取供而得，其當
    時所為陳述尚無顯不可信之情況，依刑事訴訟法第159 條之
    1 第2 項規定，自得為本案之證據。
二、查告訴人陳偉英所提出之錄影光碟，係告訴人本人所為之蒐
    證拍攝所得，雖非國家機關基於公權力之行使所取得，然衡
    諸告訴人蒐證之主觀意圖，係為證明賴玟瑋確有為違反婚姻
    純潔義務之通姦行為，與本件妨害家庭犯罪有直接關聯性，
    而通、相姦犯罪類型較隱密，現實上採證不易，又告訴人係
    因其私人偶然被害原因而違法蒐證，實質上無反覆為之之動
    機，本院衡量告訴人與被告法益受侵害輕重之結果，認告訴
    人攝影蒐證手段確有其必要性及急迫性，亦符比例原則，尚
    難謂無正當理由，應認錄影光碟及衍生所得之勘驗內容均有
    證據能力。
三、下列本案認定事實所引用之卷內所有卷證資料（包含文書證
    據、物證等證據）之證據能力，均據檢察官、被告於本院準
    備程序時表示同意作為證據或無意見而不予爭執（見本院卷
    第39頁背面、第40頁），且無證據證明係公務員違背法定程
    序所取得；又卷內之各項文書證據，亦無刑事訴訟法第159
    條之4 第1 款、第2 款顯有不可信而不得作為證據之情形，
    均認有證據能力。
貳、實體部分：
一、認定犯罪事實所憑之證據及理由：
（一）被告鍾震霆於警詢、檢察官、原審及本院準備程序訊問時
      ，對有於99年7 月22日下午3 時30分許，駕車搭載賴玟瑋
      進入上開薇閣汽車旅館207 號房，直至同日下午5 時30分
      許告訴人陳偉英會同警方進入為止，2 人始終共處一室等
      事實，均坦白承認。
（二）證人即同案被告賴玟瑋於100 年1 月27日接受檢察官訊問
      時具結證稱：99年7 月22日這一天伊有和被告鍾震霆發生
      性行為，去薇閣汽車旅館就是要發生性關係，因為被告鍾
      震霆是體外射精，所以直接洗掉（精液），衛生紙上才沒
      有精液，發生性行為後伊等有淋浴等語（見臺灣臺北地方
      法院檢察署100 年度偵字第2467號卷《下稱第2467號偵查
      卷》第11、12頁）；於100 年4 月22日原審審理時復具結
      證稱：被告是伊先生陳偉英的朋友，99年7 月22日伊跟被
      告鍾震霆是在新店碰面，被告鍾震霆開車載伊去基隆廟口
      吃午餐，之後開車去桃園，伊等在桃園逛了百貨公司與街
      上（逛街），後來被告鍾震霆就開車載伊去薇閣汽車旅館
      ；沒有人提議要去薇閣汽車旅館，因為伊等之前就去過那
      間旅館，而車子是被告鍾震霆開的，開到該旅館門口時，
      伊就知道要幹嘛了；進入該旅館之後，伊等有洗澡、休息
      及發生性關係；伊等是在床上發生性行為，被告鍾震霆沒
      有使用保險套，是體外射精，也沒有用到衛生紙，他自己
      用手包著（精液）就去洗手，他包著自己精液的時候，完
      全沒有用到衛生紙，應該沒有接觸到伊身體任何部位；伊
      不需要拿衛生紙擦自己任何地方，而且伊從床上起來後有
      去洗澡；伊等大概3 點多進入這間汽車旅館，警方應該是
      5 點多到達伊等那個房間等語（見原審易字卷第29至32頁
      ），證明被告明知證人賴玟瑋係有配偶之人，及被告於上
      揭時、地確實有與證人賴玟瑋發生性關係之事實。
（三）證人即告訴人陳偉英於原審審理時具結證稱：我會同警方
      進入薇閣汽車旅館207 號房間時，看到床鋪凌亂，浴室都
      有使用，浴缸的水還是半滿的，衛浴用品、設備都有使用
      過等語（見原審易字卷第34、36頁背面），核與證人賴玟
      瑋上開證述與被告有在床上發生性行為，並有洗澡等情所
      顯現之客觀情狀相符。
（四）證人即當日至現場處理之員警童文鋒於原審審理時亦結證
      稱：進入旅館房間時看到被告2 人，看到浴室有使用過之
      狀態，浴室垃圾桶裡面有東西等語（見原審易字卷第37頁
      背面），證明當時薇閣汽車旅館207 號房之沐浴設備確實
      有使用過之情形，亦可證證人賴玟瑋所為與被告有洗澡之
      證述為實在。
（五）告訴人陳偉英所拍攝之薇閣汽車旅館207 號房現場錄影光
      碟1 片，證明告訴人會同警方進入該房間後，房間內之床
      鋪呈現使用過之痕跡，浴缸的水呈半滿及有泡泡之狀態，
      浴缸旁散落幾條白色毛巾，蓮蓬頭旁之置物架上有使用過
      之沐浴乳袋等情，並有原審勘驗筆錄在卷可參（見原審易
      字卷第76頁）；此外，復有桃園縣政府警察局龜山分局大
      林派出所搜索扣押筆錄、扣押物品目錄表各1 件（扣得使
      用過之被單、衛生紙沐浴乳袋）現場照片8 張在卷可稽（
      見臺灣桃園地方法院檢察署99年度偵字第24362 號卷《下
      稱第24362 號偵查卷》16至19頁、第25至27頁），佐證證
      人賴玟瑋上開證述之真實性。
（六）按訴訟法之證明及認定之事實，乃歷史之證明及推論，與
      自然科學上之實驗證明不同，後者得以實驗求證完全一致
      或符合，然訴訟法上之證明及事實認定，以推論高度之蓋
      然性，其推論所得之概括認定，須通常之人皆可確信為真
      實即可（最高法院84年度臺上字第5129號判決意旨參照）
      。又捉姦在床，固為證明通（相）姦之最佳證據，然通（
      相）姦係2 人之秘密行為，要取得2 人正在通（相）姦之
      證據自屬相當不易，而查認定犯罪事實所憑之證據，不僅
      指直接證據而言，間接證據亦包括在內。另按認定犯罪事
      實所憑之證據，並不以直接證據為限，間接證據亦應包含
      在內，且此間接證據在直接關係上，已足以證明他項事實
      ，而由此他項事實，本於推理之作用足以證明待證事實者
      ，審理事實之法院復於判決理由中闡明其如何依該間接證
      據推理出直接事實，該間接證據於現行刑事訴訟法即為合
      法而有證據能力（最高法院32年上字第67號判例意旨參照
      ）。準此，本案依據上開論述之各項直接證據、間接證據
      ，已足證明被告確實有上揭與有配偶之人即證人賴玟瑋相
      姦之犯行事證明確，應予依法論科。
二、對被告辯解之判斷：
（一）訊據被告矢口否認有何相姦行為，辯稱：告訴人陳偉英於
      100 年2 月24日撤回對賴玟瑋之告訴，賴玟瑋之後以證人
      身分在原審作證，有合理懷疑證人賴玟瑋所為不利於被告
      之證述是不實在；又告訴人陳偉英於警詢時稱：從1 個多
      月前發現賴玟瑋每天都在傳簡訊，電話費暴漲，才察覺有
      異狀等語，但賴玟瑋於檢察官訊問時卻稱：被告知道我先
      生出國，就一直打電話約我等語，如果是這樣，應該是被
      告的電話費暴增才是；案發當天在警局時，一位自稱陳偉
      英之友人告訴被告本案賠償新臺幣（下同）80萬元即能和
      解，被告答以目前失業中沒錢，該人竟說：「你媽媽不是
      三重還有房子，房子賣掉就好」，被告與該友人並不認識
      ，何以知道被告之家境狀況，告訴人陳偉英反於事實之指
      訴動機為何，有詳查之必要；被告與賴玟瑋是去汽車旅館
      聊天，被告是因為賴玟瑋軟硬兼施、強力要求才去的，因
      為被告之女友在賴玟瑋所經營之咖啡廳工作，有業務監督
      關係，被告不得不聽從賴玟瑋之指示，被告在上開房間內
      ，僅坐在沙發上看電視，浴室之洗澡水、凌亂的床鋪都是
      賴玟瑋故意布置；另賴玟瑋對於被告性器官特徵的描述，
      有明顯的錯誤，況男子割包皮乃常態，非必以發生性關係
      方得確定，且現場扣案之被單、衛生紙均未化驗出有精液
      反應云云。
（二）不採之理由：
  1、 證人賴玟瑋迭於偵查、原審審理時結證稱：伊和被告鍾震
      霆於99年5 月開始成為男女朋友，伊先生於99年5 月出國
      ，被告鍾震霆知道後，就告訴伊那陣子伊先生不在，他剛
      好可以陪伊，所以5 月10日下午被告鍾震霆打第一通電話
      給伊，第二天被告鍾震霆就開車載伊去郵局辦事情，後來
      好像去公館或臺北車站，99年7 月22日伊跟被告鍾震霆是
      在新店碰面，之後去基隆廟口吃午餐，再開車去桃園，後
      來被告鍾震霆就開車載伊去薇閣汽車旅館，在這次之前，
      伊和被告有去過西門町的百悅汽車旅館很多次，三重的汽
      車旅館也有去過1 間，2 人去旅館很多次，每次都有發生
      性關係，被告有割包皮，他自己還蠻引以為傲他的龜頭比
      較大，生殖器顏色是比膚色淺，沒有特別明顯的痣，沒有
      入珠等語（見第2467號偵查卷第12頁、原審易字卷第29至
      33頁、第39頁）等語。查證人賴玟瑋對於與被告交往之過
      程，於偵查及原審所述始終一致，再參諸證人賴玟瑋於偵
      查、原審證述本案案發當天確有與被告發生性行為之事實
      ，亦無前後不一致之情形，且偵查證述之日期為100 年1
      月27日，是在告訴人陳偉英於100 年2 月24日撤回對證人
      賴玟瑋之告訴前，顯然證人賴玟瑋並不是因為告訴人對其
      撤回告訴，才為對被告不利之證述，被告此部分之辯解，
      並不可採。
  2、由證人賴玟瑋上開與被告交往過程之證述，佐以告訴人所
     提出於99年7 月13日至7 月21日、7 月22日當天跟拍被告
     、證人賴玟瑋2 人之光碟2 片，以及原審勘驗該2 片光碟
     內容之勘驗筆錄（見原審易字卷第74至76頁）顯示，被告
     於99年7 月14日上午9 時7 分許，與證人賴玟瑋一起進入
     太平宮，同日上午9 時18分許，2 人有說有笑走出太平宮
     ，同日下午2 時29分許，被告搭載證人賴玟瑋進入上開薇
     閣汽車旅館，同日下午3 時52分許離開，之後2 人又到大
     潤發大賣場；99年7 月15日，被告與證人賴玟瑋一起至宜
     蘭口之味餐廳、臺北新光三越百貨A4館、101 百貨等處用
     餐、逛街；99年7 月22日案發當天下午3 時14分許，被告
     與賴玟瑋一起進入美華泰生活流行館購物等情，而被告對
     於此勘驗結果並無意見，亦不否認各畫面中的男子就是被
     告本人，可見被告與證人賴玟瑋見面頻繁，每次相處之時
     間均長達數小時之久，2 人的互動客觀表現出來的就像男
     女朋友一樣，且2 人於本案案發前之7 月14日就曾經一同
     前往薇閣汽車旅館，凡此，均與證人賴玟瑋上開證述2 人
     交往之情節相符。被告辯稱是因為女友在證人賴玟瑋所經
     營之咖啡廳工作，礙於監督關係、及應賴玟瑋之強力要求
     才與賴玟瑋去汽車旅館云云，顯然是卸責之詞，不足採信
     。
  3、被告與證人賴玟瑋於本案案發當日，確實有在薇閣汽車旅
     館207 號房內發生性行為之事實，迭據證人賴玟瑋證述在
     卷。查賴玟瑋乃告訴人陳偉英之配偶，衡諸常情，果若賴
     玟瑋未與被告發生性行為，則賴玟瑋何以要承認，而自陷
     自己背負不忠於婚姻之罵名，甚至嚴重影響與告訴人陳偉
     英之婚姻關係？況且賴玟瑋另證述被告曾經割過包皮乙情
     ，被告亦不否認，2 人若非關係親密，證人賴玟瑋如何能
     知道被告割包皮一事。而被告亦自承其經濟狀況不佳，告
     訴人乃被告之朋友，對於被告之背景應略知一二，告訴人
     豈有為向經濟狀況不佳之被告謀利，而犧牲自己配偶（賴
     玟瑋）名譽、捏造賴玟瑋與被告通姦等不實之言指訴被告
     之理。被告上開意指告訴人圖謀被告給付80萬元和解金之
     辯解云云，顯不符常情，不足採之。
  4、被告另辯稱本案扣案之物證均無被告之精液反應部分，查
     證人賴玟瑋於偵查、原審均已證述被告都是體外射精在自
     己手上，之後就去洗手等語（見第2467號偵查卷第11頁、
     原審易字卷第31頁），則扣案之被單、衛生紙未驗出被告
     之精液反應，此乃當然之理。又告訴人會同警方進入207
     號房時，被告與賴玟瑋雖均衣著整齊，但在警方進入之前
     6 分鐘，旅館櫃臺人員已經電話通知被告，此為被告所不
     否認，則衡情被告與賴玟瑋已可從容的利用這6 分鐘著衣
     整裝。本案雖未符所謂之抓姦在床，然揆諸上開判決意旨
     可知，認定被告有無相姦行為，並不以此等直接證據為限
     ，故被告此部分之辯解，亦不可採。
  5、至被告聲請傳訊證人即被告之父親鍾順鄰、被告之女友陳
     盈禎，以證明告訴人友人曾向被告索賠、告訴人曾向陳盈
     禎探詢被告家境等情，本院既認告訴人陳偉英、證人賴玟
     瑋並無捏造被告與賴玟瑋相姦之可能，已如前述，則此2
     位證人即無傳訊之必要，附此敘明。
三、論罪科刑及駁回上訴之理由：
（一）核被告鍾震霆所為，係犯刑法第239 條後段之相姦罪。
（二）原審以被告犯行事證明確，並審酌被告與告訴人係朋友關
      係，所為妨害告訴人之家庭，實屬不該，犯罪後否認犯行
      ，以不合理之辯詞，意圖推卸刑責，並無悔意，犯後態度
      不佳，及被告無任何前科紀錄，素行尚稱良好，並兼衡被
      告之犯罪動機、手段、對於告訴人所生損害程度等一切情
      狀，因而適用刑法第239 條後段、第41條第1 項前段等規
      定，對被告量處有期徒刑4 月，並諭知如易科罰金之折算
      標準。其認事用法及量刑，均無不當，被告上訴猶執前詞
      否認犯行，均無理由，應予駁回。
四、本案審判期日係定於100 年12月7 日上午9 時30分許，被告
    經合法傳喚，無正當理由不到庭，本院依法不待其陳述逕行
    辯論終結，並宣示定期判決後，被告於同日上午11時45分許
    ，始遞狀聲請變更期日，有該書狀上本院之收狀章可按，故
    被告於庭期結束後所為之聲請，亦顯無理由，併予敘明。
據上論結，應依刑事訴訟法第368 條、第371 條，判決如主文。
本案經檢察官越方如到庭執行職務。
中    華    民    國   100    年    12    月    21    日
                  刑事第十八庭審判長法  官  吳鴻章
                                    法  官  林銓正
                                    法  官  魏瑞紅
以上正本證明與原本無異。
不得上訴。
                                    書記官  莊佳鈴
中    華    民    國   100    年    12    月    21    日
附錄論罪科刑法條：
中華民國刑法第239條
（通姦罪）
有配偶而與人通姦者，處 1 年以下有期徒刑。其相姦者亦同。